【裁判字號】    98,聲,451
【裁判日期】    981021
【裁判案由】    返還擔保金
【裁判全文】
臺灣嘉義地方法院民事裁定  98年度聲字第451號
聲  請  人  甲○○
相  對  人  乙○○
                      號
上列聲請人聲請返還擔保金事件，本院裁定如下：
    主  文
聲請駁回。
聲請費用由聲請人負擔。
    理  由
一、按返還擔保金，依民事訴訟法第106條準用第104條之規定，
    須符合：1.應供擔保之原因消滅者；2.供擔保人證明受擔保
    利益人同意返還者；3.訴訟終結後，供擔保人證明已定20日
    以上之期間催告受擔保利益人行使權利而未行使，或法院依
    供擔保人之聲請，通知受擔保利益人於一定期間內行使權利
    並向法院為行使權利之證明而未證明者之要件，法院始得裁
    定返還擔保金。又所謂應供擔保原因消滅，依最高法院53年
    度台抗字第279 號判例之意旨，應係指受擔保利益人並無損
    害發生，或供擔保人本案勝訴確定，或就所生之損害已經賠
    償時，始得謂供擔保之原因消滅。
二、本件聲請意旨略以：聲請人與相對人間本票裁定事件，聲請
    人先遵本院97年度裁全字第1394號假扣押裁定，曾提供新臺
    幣（下同）340,000元為擔保金，並以本院97年度存字第950
    號提存事件提存後，聲請由本院以97年度執全字第862 號執
    行假扣押相對人財產在案。茲因聲請人嗣後對相對人聲請就
    相對人簽發之本票准許強制執行，並獲本院98年度司票字第
    53號裁定准許，聲請人遂以該確定裁定對相對人聲請強制執
    行，並經本院98年司執字第7210號事件執行完畢在案，應供
    擔保之原因消滅，聲請人並已定20日以上期間催告相對人行
    使權利而未行使，爰提出上開裁定、確定證明書、債權憑證
    、提存書及郵局存證信函等影本各1 份，聲請發還擔保金等
    語。
三、查本件聲請人雖主張已取得確定之本票裁定，訴訟業已終結
    云云，惟上開假扣押裁定所命供擔保者，乃聲請人營業讓渡
    權利，與該本票裁定所擔保之本票債權並不相同，聲請人又
    未提出已對相人提起移轉營業讓渡權利且獲勝訴判決之證明
    或與確定判決有同一效力之執行名義，以證明訴訟終結後相
    對人確未受有損害，尚難認為應供擔保原因消滅。
四、至於民事訴訟法第104 條第1項第3款固規定，訴訟終結後，
    供擔保人證明已定20日以上之期間，催告受擔保利益人行使
    權利而未行使者，法院應依供擔保人之聲請，以裁定命返還
    其提存物。而「所謂訴訟終結，在因假扣押或假處分所供擔
    保之場合，因該擔保係為保障受擔保利益人因假扣押或假處
    分所受損害而設，倘執行法院已依假扣押或假處分裁定為假
    扣押或假處分之執行，則在執行法院撤銷執行程序前，受擔
    保利益人所受損害仍可能繼續發生，損害額既未確定，自難
    強令其行使權利，故必待假扣押或假處分之執行程序已撤銷
    ，始得謂為訴訟終結」（最高法院91年度臺抗字第490 號、
    93年度臺抗字第71號裁定、95年度臺抗字第318 號裁定意旨
    參照）。準此，聲請人前所聲請假扣押相對人之財產（馬自
    達休旅車1 部）雖經移由本票裁定執行並經拍定，惟其債權
    並未完全受償，且經本院核發債權憑證在案，有本院嘉院和
    98 司執誠字第7210號債權憑證影本1紙在卷可憑，故在聲請
    人並未聲請撤銷前揭假扣押裁定或撤回假扣押執行前，倘若
    發現相對人另有其他財產，尚得聲請追加扣押相對人之財產
    ，是依前揭說明，不能認為假扣押程序已經終結，自亦不能
    認為本件「訴訟已經終結」，是其聲請於法不合，自難准許
    ，應予駁回。
中    華    民    國    98    年    10    月    21    日
                  民一庭法  官  周俞宏
以上正本係照原本作成。
如對本裁定抗告須於裁定送達後10日內向本院提出抗告狀，並應
繳納抗告裁判費1,000元。
中    華    民    國    98    年    10    月    21    日
                        書記官  劉怡欣


司法院資訊處製作；財團法人民間司法改革基金會備份。
